【裁判字號】    99,司繼,123
【裁判日期】    990623
【裁判案由】    拋棄繼承
【裁判全文】
臺灣臺東地方法院民事裁定             99年度司繼字第123號
聲  明  人  丁○○
聲  明  人  己○○
上列二人之法定代理人丙○○  住同上
                    子○○  住同上
聲  明  人  辛○○  住高雄市○○區○○街21號7樓
聲  明  人  壬○○  住同上
上列二人之法定代理人乙○○  住同上
                    甲○○  住同上
前列八人共同送達代收人  癸○○
                  住臺東縣臺東市○○路○段214巷22弄13號
上列聲明人聲明拋棄繼承事件，本院裁定如下：
    主  文
本件拋棄繼承應予駁回。
    理  由
一、按遺產繼承人，除配偶外，依左列順序定之：直系血親卑親
    屬、父母、兄弟姐妹、祖父母；又第一順序之繼承人，其親
    等近者均拋棄繼承權時，由次親等之直系血親卑親屬繼承，
    民法第1138條、第1176條第5項分別定有明文，是遺產繼承
    人除配偶外，若前順位有繼承人時，後順位者依法不得繼承
    ，既非繼承人，其聲明拋棄繼承，於法不合。申言之，依照
    民法第1138條第1款及第1139條規定，直系血親卑親屬為第1
    順序之遺產繼承人，被繼承人如有親等不同之直系血親卑親
    屬時，以親等近者為先，以遠者為後。即除有子女外，尚有
    孫、孫女時，子女為先順序，孫、孫女為後順序繼承人。先
    順序之繼承人全部拋棄繼承時，參照司法院大法官會議第57
    號解釋，應由後順序之繼承人依法繼承（最高法院72年台上
    字第3382號裁判參照）。
二、本件聲請意旨略以：本件拋棄繼承之被繼承人戊○○不幸於
    民國99年5月4日死亡，聲明人為被繼承人之孫子女，因自願
    拋棄繼承權，除已分別通知其他繼承人外，並提出遺產拋棄
    繼承書、繼承系統表、印鑑證明、戶籍謄本及除戶戶籍謄本
    等文件聲請核備等語。
三、本院查：本件被繼承人戊○○於99年5月4日死亡，聲明人為
    被繼承人之孫子女，有聲明人之繼承系統表、戶籍謄本、除
    戶戶籍謄本等件附卷可稽，聲明人此部分之主張，堪信為真
    實。惟被繼承人之子輩繼承人除庚○○、丙○○、乙○○已
    於99年6月10日聲明拋棄繼承並經准予備查外，尚有子輩繼
    承人癸○○並未拋棄繼承。從而，本件被繼承人既尚有先順
    序繼承人癸○○並未拋棄繼承。而本件聲明拋棄繼承人為被
    繼承人之孫子女輩，揆諸首開說明，其親等近者尚有繼承人
    時，次親等之直系血親卑親屬依法不得繼承，其等既非繼承
    人，其等聲明拋棄繼承自於法不合，應予駁回。
四、爰裁定如主文。
中    華    民    國    99    年    6     月    23    日
                          司法事務官  林雅芳
如對本裁定不服，須於裁定送達後10日之不變期間內，向本院提
出抗告狀，並繳納抗告費新臺幣1,000元。

司法院資訊處製作；財團法人民間司法改革基金會備份。
